臺灣苗栗地方法院民事判決
110年度訴字第112號
原      告  張弘凱  
訴訟代理人  劉順寬律師
被      告  阮氏絨  



            阮氏鳳  


上列當事人間請求侵權行為損害賠償事件，本院於民國110年11
月29日言詞辯論終結，判決如下：
    主      文
一、被告甲○○應給付原告新臺幣壹拾萬元，及自民國一百一十年
    四月十七日起至清償日止，按週年利率百分之五計算之利息
    。
二、原告其餘之訴駁回。
三、訴訟費用由被告甲○○負擔十分之一，餘由原告負擔。
四、本判決原告勝訴部分，得假執行。
五、原告其餘假執行之聲請駁回。 
    事實及理由
壹、程序方面
一、按民事案件涉及外國人或構成案件事實中牽涉外國地者，即
    為涉外民事事件，應依涉外民事法律適用法定法域之管轄及
    法律之適用（最高法院98年度台上字第1695號判決意旨參照
    ）。又一國法院對涉外民事法律事件，有無一般管轄權即審
    判權，悉依該法院地法之規定為據。原告既向我國法院提起
    訴訟，則關於一般管轄權之有無，即應按法庭地法即我國法
    律定之，惟我國涉外民事法律適用法並未就國際管轄權加以
    明定，是應類推適用民事訴訟法之規定（最高法院97年度台
    抗字第185號、96年度台上字第582號裁判意旨參照）。再按
    訴訟，由被告住所地之法院管轄；因侵權行為涉訟者，得由
    行為地之法院管轄；共同訴訟之被告數人，其住所不在一
    法院管轄區域內者，各該住所地之法院俱有管轄權，民事訴
    訟法第1 條第1 項前段、第15條第1 項、第20條前段分別定
    有明文。查原告主張被告甲○○於民國106年7月4日至同年11
    月17日抵達臺灣前之期間內即106年7月4日予原告婚後不久
    之某日，在越南國有侵害其配偶權之行為；被告乙○○明知上
    情仍以詐欺之方式使原告將被告甲○○在最短期間內帶來臺灣
    後協助被告乙○○種草莓，侵害原告之表意自由而導致原告之
    配偶權受有損害，而被告甲○○為越南國國籍，且原告主張之
    被告甲○○侵權行為地應位於越南，對被告乙○○所涉請求原因
    事實亦涉及越南，均具有涉外因素，依首開說明，應屬涉外
    民事事件。又應類推適用我國民事訴訟法之規定，定國際管
    轄權。而類推適用民事訴訟法第1 條第1 項前段規定結果，
    被告住所地之法院具國際審判管轄權，本件被告之住所均在
    我國，應認我國法院就本件具有國際管轄權，復被告之住所
    均在本院轄區內，依民事訴訟法第1 條第1 項前段規定，應
    由本院管轄。
二、按關於由侵權行為而生之債，依侵權行為地法；但另有關係
    最切之法律者，依該法律，涉外民事法律適用法第25條定有
    明文。復參酌該條修法理由三：「原條文就因侵權行為而生
    之債，原則上採侵權行為地法主義，有時發生不合理之結果
    。爰參考奧地利國際私法第48條第1 項、德國民法施行法第
    41條等立法例之精神，酌採最重要牽連關係理論，於但書規
    定另有關係最切之法律者，依該法律，以濟其窮」，及同法
    第28條修法理由二：「法院認定某法律是否為關係最切之法
    律時，應斟酌包括被害人之意願及損害填補之程度等在內之
    所有主觀及客觀之因素，再綜合比較評定之」，可知侵權行
    為所應適用關係最切之準據法，非不得考量被害人之意願等
    因素。查原告主張之侵權行為地及於越南，尚難僅以侵權行
    為地法定本件之準據法。而參酌原告及被告乙○○具有我國國
    籍（見本院卷第57頁）、被告甲○○之住所地位於我國，且原
    告欲適用我國法為準據法之意願等主、客觀因素，堪認我國
    法為關係最切之法律，揆諸前開規定與說明，本件應以我國
    法為準據法。
三、被告甲○○經合法通知，未於言詞辯論期日到場，核無民事訴
    訟法第386 條所列各款情形，爰依原告之聲請，由其一造辯
    論而為判決。
貳、實體方面
一、原告主張：原告與被告甲○○前於106年7月4日在越南國結婚
    及完成結婚登記，於同年11月3日於臺灣為結婚戶籍登記，
    兩人於109年6月12日合意離婚。被告甲○○竟於兩人106年7月
    4日婚後不久之某日，與姓名年籍不詳之男子為性交行為而
    懷孕，乃於107年5月9日產下子女即訴外人張○棻，嗣原告於
    109 年間經鑑定，始知悉張○棻並非原告與被告甲○○之婚生
    子女。被告甲○○與原告結婚後、離婚前之婚姻關係期間，確
    有與其他男子通姦之事實。又被告乙○○為被告甲○○之姊，其
    於106年7月4日（原告與被告甲○○結婚日）至同年11月3日（
    原告與被告甲○○完成臺灣結婚登記日）之期間內某日，明知
    被告甲○○與第三人通姦之事實，仍以詐欺之方式使原告將被
    告甲○○在最短期間內帶來臺灣後協助被告乙○○種草莓，侵害
    原告之表意自由而導致原告之配偶權受有損害。被告共同侵
    害原告維持婚姻共同生活圓滿、安全幸福之權利，侵害情節
    重大，致原告受有精神上痛苦，爰請求被告連帶賠償新臺幣
    （下同）100萬元之精神慰撫金及法定利息等語。為此，爰
    依民法第184條第1項、第185條第1項、第195條第1項、第3
    項之規定，提起本件訴訟等語。並聲明：㈠被告應連帶給付
    原告100 萬元，及自起訴狀送達翌日起至清償日止，按週年
    利率5%計算之利息。㈡願供擔保，請准宣告假執行。
二、被告答辯：
  ㈠被告甲○○未於言詞辯論期日到場，亦未提出書狀作何聲明或
    陳述。
　㈡被告乙○○則以：我不知道被告甲○○於與原告婚姻存續期間有
    與其他男子通姦，我在被告甲○○來臺灣前就知道被告甲○○有
    懷孕，但我不知道被告甲○○所懷的小孩不是原告之子女，我
    是在被告甲○○生下原告第2個子女時才知道被告甲○○第1個子
    女非原告之子女，我也沒有催促原告在最短時間內將被告甲
    ○○帶回臺灣供我使喚等語，資為抗辯。並聲明：原告之訴駁
    回。
三、得心證之理由：
  ㈠被告甲○○部分：
　1.原告主張被告甲○○於兩人婚姻關係存續中之106年7月4日結
    婚後不久之某日，在不詳地點，與姓名年籍不詳之男子為性
    交行為而懷孕，乃於107年5月9日產下子女張○棻，嗣原告於
    109 年間經鑑定，始知悉張○棻並非原告與被告甲○○之婚生
    子女等情，有全戶戶籍謄本、越南社會主義共和國結婚證書
    暨翻譯本、聲明書、結婚照片、106年9月19日被告甲○○子宮
    超音波顯影照片、DNA基因圖譜型別分析報告等件附卷可稽
    。又被告甲○○於106年11月17日抵達臺灣後，於同年11月20
    日至107年5月9日在大千綜合醫院進行產檢，其產檢胎兒可
    能受孕期間為106年8月15日前後幾天之事實，有大千綜合醫
    院110年5月5日（110）千醫字第11005006號函所附相關產檢
    資料存卷可參，而與原告上開主張之事實尚屬合致。再被告
    甲○○對於原告主張之事實，已於相當時期受合法通知，然於
    言詞辯論期日未到場，亦未提出書狀爭執，依民事訴訟法第
    280 條第3 項前段準用同條第1 項前段規定，視同自認，堪
    信原告主張之上開事實為可採。
　2.按因故意或過失，不法侵害他人之權利者，負損害賠償責任
    ；故意以背於善良風俗之方法，加損害於他人者亦同；不法
    侵害他人之身體、健康、名譽、自由、信用、隱私、貞操，
    或不法侵害其他人格法益而情節重大者，被害人雖非財產上
    之損害，亦得請求賠償相當之金額，其名譽被侵害者，並得
    請求回復名譽之適當處分；此項規定於不法侵害他人基於父
    、母、子、女或配偶關係之身分法益而情節重大者，準用之
    ，民法第184 條第1 項、第195 條1 項、第3 項分別定有明
    文。復按婚姻係以夫妻之共同生活為其目的，配偶應互相協
    力保持其共同生活之圓滿安全及幸福，而夫妻互守誠實，係
    為確保其共同生活之圓滿安全及幸福之必要條件，故應解為
    配偶因婚姻契約而互負誠實之義務，配偶之一方行為不誠實
    ，破壞共同生活之圓滿安全及幸福者，即為違反因婚姻契約
    之義務而侵害他方之權利（最高法院55年台上字第2053號判
    例意旨參照）。查本件原告主張被告甲○○於上開時間，有前
    述與姓名年籍不詳之男子為性交行為而懷孕生產乙情，堪認
    已侵害原告基於配偶關係之身分法益，破壞與原告間婚姻關
    係之圓滿，且情節非輕，故原告此部分請求被告甲○○賠償非
    財產上之損害，核屬有據。
　3.不法侵害他人之人格權，被害人受有非財產上損害，請求加
    害人賠償相當金額之慰撫金時，法院對於慰撫金之量定，應
    斟酌實際加害情形、所造成之影響、被害人所受精神上痛苦
    之程度、雙方之身分、地位、經濟狀況及其他各種情形，以
    核定相當之數額（最高法院47年台上字第1221號、51年台上
    字第223號及76年台上字第1908號判例參照）。參酌原告於1
    07 、108 年度所得收入之金額，名下有房地、汽車、投資
    等財產共5筆；被告甲○○則為高中學歷，查無其於臺灣之所
    得收入及財產資料等情，有本院依職權查詢被告甲○○之內政
    部移民署外人居停留資料、兩造之稅務電子閘門財產所得調
    件明細表存卷可佐（見本院卷第63頁、證物存置袋）；爰斟
    酌兩造之身分地位、教育程度、經濟能力，及被告甲○○前揭
    行為侵害原告基於配偶關係之身分法益，以及原告所受精神
    上痛苦程度等一切情狀，認原告請求之精神慰撫金應以100,
    000 元為適當。
  ㈡被告乙○○部分：
  1.按當事人主張有利於己之事實者，就其事實有舉證之責任，
    民事訴訟法第277條前段定有明文。又民事訴訟如係由原告
    主張權利者，應先由原告負舉證之責，若原告先不能舉證，
    或其所舉證據尚有疵累，亦應駁回原告之請求（最高法院17
    年上字第917號判例意旨參照）。復依民法第184條第1項前
    段規定，侵權行為之成立，須行為人因故意過失不法侵害他
    人權利，亦即行為人須具備歸責性、違法性，並不法行為與
    損害間有因果關係，始能成立，且主張侵權行為損害賠償請
    求權之人，對於侵權行為之成立要件應負舉證責任（最高法
    院100年度台上字第1903號判決意旨參照）。
  2.本件原告主張被告乙○○有上開侵權行為，為被告乙○○所否認
    ，自應由原告先舉證證明被告乙○○成立侵權行為。原告雖主
    張：被告乙○○明知被告甲○○受孕時間約在106年8月15日前後
    ，當時原告仍在臺灣，不可能與被告甲○○發生性行為，且被
    告乙○○自陳知悉被告甲○○抵台前即已懷孕，由此推知被告乙
    ○○明知被告甲○○所懷孕之張○棻非原告之子女等語。然查，
    被告甲○○於106年11月17日抵台後旋於同年月22日前往大千
    綜合醫院進行產檢，依據大千綜合醫院產檢單所示斯時懷孕
    週數推估為15週又5天，並於107年5月9日生產張○棻等情，
    有被告甲○○之內政部移民署外人居停留資料、大千綜合醫院
    110年5月5日（110）千醫字第11005006號函所附相關產檢資
    料存卷可稽。依上開被告甲○○抵臺後前往產檢之時間及產檢
    時推估之週數所可能顯現於外在身體之懷孕情況，衡以一般
    孕期（懷孕至分娩）約為10月（40週）期間為常情，佐以原
    告提出之結婚照片、結婚證書（見本院卷第21頁、第33頁）
    可徵原告係與被告甲○○在越南結婚，暨原告自陳係因張○棻
    漸漸長大而認其五官與原告特徵有異始起疑為DNA鑑定等語
    （參本院卷第14頁），堪認被告甲○○於106年11月17日抵臺
    前已懷孕一事應為原告所明知，且被告甲○○於上開抵臺前已
    懷孕之事實尚不足使原告起疑認被告甲○○與他人通姦、所懷
    孕之張○棻非原告子女等情，是被告甲○○縱於抵臺前已懷孕
    ，仍有可能所懷孕者為原告之子女，原告乃繼續扶養迨張○
    棻長大認其五官逐漸形成特徵與原告不同始起疑發覺上情。
    從而，被告乙○○雖稱其知悉被告甲○○於上開抵臺前已懷孕之
    事實，然尚無從憑此遽認被告乙○○知悉被告甲○○係於與原告
    婚姻存續期間與其他男子為性交而懷孕之事實。此外，復無
    其他事證可徵被告乙○○係於106年7月4日至同年11月3日之期
    間內某日已知悉被告甲○○係於與原告婚姻存續期間與其他男
    子為性交而懷孕之事實，原告上開主張顯屬無據。
  3.觀以原告所主張被告乙○○侵權行為之內容，其主張被告乙○○
    於106年7月4日（原告與被告甲○○結婚日）至同年11月3日（
    原告與被告甲○○完成臺灣結婚登記日）之期間內某日，明知
    被告甲○○與第三人通姦之事，仍以詐欺之方式使原告將被告
    甲○○在最短期間內帶來臺灣後協助被告乙○○種草莓，侵害原
    告之表意自由而導致原告之配偶權受有損害等語。惟被告甲
    ○○係於106年7月4日婚後與第三人為性交而懷孕，而此事與
    被告乙○○無涉，被告乙○○復否認有使原告將被告甲○○在最短
    期間內帶來臺灣後協助被告乙○○種草莓，縱認被告乙○○確有
    使原告儘速將被告甲○○以最短期間內帶來臺灣，然原告所主
    張上開情事尚難認被告乙○○有何詐欺之行為，原告所主張「
    使原告將被告甲○○在最短期間內帶來臺灣後協助被告乙○○種
    草莓」乙節亦難認被告乙○○有何不法侵害原告基於配偶關係
    之身分法益之情事，故依原告主張之事實，無從認為被告乙
    ○○具備歸責性、違法性之不法行為，及原告因被告乙○○之行
    為使原告基於配偶關係之身分法益受有何損害，原告未就被
    告乙○○共同侵權行為之成立要件盡舉證責任，其請求被告乙
    ○○應連帶負侵權行為損害賠償之責，委無可採，不應准許。
四、給付無確定期限者，債務人於債權人得請求給付時，經其催
    告而未為給付，自受催告時起，負遲延責任。其經債權人起
    訴而送達訴狀，或依督促程序送達支付命令，或為其他相類
    之行為者，與催告有同一之效力；遲延之債務，以支付金錢
    為標的者，債權人得請求依法定利率計算之遲延利息。但約
    定利率較高者，仍從其約定利率；應付利息之債務，其利率
    未經約定，亦無法律可據者，週年利率為百分之5 ，民法第
    229 條第2 項、第233 條第1 項、第203 條分別定有明文。
    本件原告得請求被告甲○○給付之金額，給付並無確定期限，
    而原告起訴請求，起訴狀繕本業於110 年4月6日寄存送達被
    告甲○○，自110年4月16日生送達效力，有本院送達證書在卷
    足參（見本院卷第81頁），已生催告給付之效力；參諸前開
    規定，原告請求被告甲○○給付自起訴狀繕本送達翌日即110 
    年4月17日起至清償日止，按週年利率5%計算之遲延利息，
    應屬有據。
五、綜上所述，原告依侵權行為之法律關係，請求被告甲○○給付
    100,000元，及自110年4月17日起至清償日止，按週年利率5
    %計算之利息，為有理由，應予准許，逾此部分之請求，為
    無理由，應予駁回。
六、本判決原告勝訴部分所命給付之金額未逾50萬元，依民事訴
    訟法第389 條第1 項第5 款規定，應依職權宣告假執行；原
    告陳明願供擔保請准宣告假執行，僅係促使本院職權之發動
    ，爰不另為准駁之諭知。至原告敗訴部分，其假執行之聲請
    已失所依附，應併予駁回。
七、本件事證已臻明確，兩造其餘攻擊防禦方法及所提證據，經
    核與判決結果不生影響，爰不逐一論述，附此敘明。
八、訴訟費用負擔之依據：民事訴訟法第79條。
中　　華　　民　　國　　110 　年　　12　　月　　13　　日
                    民事第二庭法  官  賴映岑

以上正本係照原本製作。
如對本判決上訴，須於判決送達後20日內向本院提出上訴狀。
如委任律師提起上訴者，應一併繳納上訴審裁判費。
                               書記官  蔡忞旻
中　　華　　民　　國　　110 　年　　12　　月　　14　　日